臺灣桃園地方法院刑事判決　
111年度簡上字第43號
上  訴  人  
即  被  告  陳國輝


上列被告因妨害公務案件，不服本院於中華民國110年11月12日
之110年度壢簡字第869號第一審刑事簡易判決（聲請簡易判決處
刑案號：110年度偵字第15017號），提起上訴，本院管轄之第二
審合議庭判決如下：
    主  文
上訴駁回。
    犯罪事實及理由
一、犯罪事實：陳國輝於民國110 年2月28日凌晨1 時20分許，
    在桃園市○○區○○路00號之統一超商統讚門市，經桃園市政府
    警察局中壢分局龍興派出所警員陳君熙、羅子瑞到場處理消
    費糾紛時，明知警員係依法執行職務之公務員，竟基侮辱公
    務員之犯意，以「事情你不清楚你不要這麼雞巴」、「我說
    你不要這麼雞巴」、「我認為你雞巴」、「我雞巴是講你嗎
    」、「我是認為你講話的模式，欸，雞巴」、「你少來這套
    啦，我沒有侮辱你，也沒有屌你」、「媽的」、「你們不用
    對我這麼雞巴」等語，當場辱罵陳君熙、羅子瑞（妨害名譽
    部分未據告訴）。
二、證據能力：本判決所引用為判斷基礎之下列證據，關於傳聞
    供述證據，檢察官、被告陳國輝於審判程序中均同意作為證
    據使用（本院簡上字卷65頁），本院審酌該等證據作成時情
    況，並無違法或不當取證，亦無顯不可信，而認為適當，均
    有證據能力；非供述證據，均依法定程序取得，經合法調查
    程序，與待證事實間復具相當關聯性，無不得為證據情形，
    依同法第158條之4規定反面解釋，亦具證據能力。
三、訊據被告固坦承有對警員講述上開犯罪事實所載話語，然矢
    口否認有何侮辱公務員之犯行，辯稱：我沒有侮辱警員意思
    ，是警員利用話術，我被引誘才講出這些話，且警員密錄器
    檔案已遭變造，無法呈現當時原意等語。本院查：
　㈠被告確有於犯罪事實所載時、地，對警員陳君熙、羅子瑞講
    述「事情你不清楚你不要這麼雞巴」、「我說你不要這麼雞
    巴」、「我認為你雞巴」、「我雞巴是講你嗎」、「我是認
    為你講話的模式，欸，雞巴」、「你少來這套啦，我沒有侮
    辱你，也沒有屌你」、「媽的」、「你們不用對我這麼雞巴
    」等語，業據被告坦承不諱（本院簡上字卷64、81-82頁）
    ，並有警員職務報告、警員密錄器錄影光碟暨譯文、密錄器
    翻拍照片、桃園市政府警察局勤務指揮中心受理案件紀錄表
    、原審及本院勘驗筆錄在卷可稽（偵卷33、35、37-41頁，
    本院壢簡字卷33-44頁、本院卷66-81頁），此部分事實，可
    以認定。
　㈡雖被告以前詞辯解，然而：
　⒈原審及本院勘驗警員密錄器錄影檔案結果，被告與警員、超
    商店員彼此間對話內容文義前後連貫，且密錄器時間連續，
    未見有何對話或時間中斷之情，有原審及本院勘驗筆錄在卷
    可稽（本院壢簡字卷33-44頁、本院簡上字卷66-81頁），且
    無證據可認該錄影檔案有遭編輯之情，故被告辯稱警員密錄
    器遭變造等語，不足採信。
　⒉本院勘驗警員密錄器錄影檔案結果，可知被告先於超商內購
    買香菸時，因支付破損鈔票為店員拒收，經店員報警後，警
    員到場詢問被告此舉原因時，被告即心生不悅，並講述「我
    很不高興」等語，有上開桃園市政府警察局勤務指揮中心受
    理案件紀錄表及本院勘驗筆錄在卷可稽（偵卷41頁，本院簡
    上字卷68頁），足見被告已對警員之詢問有所不滿。再自上
    開勘驗筆錄所顯示之對話字義內容及前後脈絡，且被告更有
    明確對講述「我認為你雞巴」、「我是認為你講話的模式，
    欸，雞巴」等語，有上開勘驗筆錄在卷可佐（本院簡上字卷
    66-81頁），可知被告上開所講述「雞巴」、「屌你」、「
    媽的」等語之對象確實均係針對警員所為。又參諸社會常情
    ，上開含有「雞巴」、「屌你」、「媽的」之語句，均有貶
    抑之意，故被告確有以上開言語侮辱警員之意甚為明確，被
    告辯稱：我沒有侮辱警員意思等語，不足採信。
　⒊本院勘驗警員密錄器錄影檔案結果，可知警員並無先對被告
    講述「雞巴」，反係被告先對警員講述「事情你不清楚你不
    要這麼雞巴啦」等語後，警員才多次向被告詢問確認是否在
    針對警員，並經被告回覆以「我說你不要這麼雞巴」、「我
    認為你雞巴」、「我雞巴是講你嗎」、「我是認為你講話的
    模式，欸，雞巴」、「你少來這套啦，我沒有侮辱你，也沒
    有屌你」、「媽的」、「你們不用對我這麼雞巴」等語，有
    上開勘驗筆錄在卷可稽（本院簡上字卷66-81頁），而被告
    為有社會經驗且心智正常之成年人，當可自由選擇出口之話
    語，足見被告係出於自主意識而對警員口出前開侮辱話語，
    故被告辯稱：我被警員引誘才講出這些話等語等語，不足採
    信。
　㈢被告聲請調閱現場錄影監視器畫面證明當時情況及警員密錄
    器有遭修改等語，並聲請傳喚證人即本案超商店長蔡侑儒證
    明被告並無於超商內無理取鬧等語，然警員密錄器檔案並未
    遭變造，已認定如前，且依卷內現存事證，本案事實已臻明
    確，無再調閱監視器及傳喚上開證人之必要，爰依刑事訴訟
    法第163 條之2 條第2 項第3 款規定駁回聲請。
　㈣綜上，本案事證明確，被告侮辱公務員犯行堪以認定，應依
    法論科。　
四、被告行為後，刑法第140條規定業於111年1月12日修正公布
    ，並自同年月14日起生效施行。修正前刑法第140條第1項法
    定刑原為「6月以下有期徒刑、拘役或3千元以下罰金」。修
    正後刑法第140條法定刑則為「1年以下有期徒刑、拘役或10
    萬元以下罰金」（修正後原刑法第140條第2項刪除），經比
    較新舊法之結果，修正後既已提高法定刑，自應以修正前刑
    法第140條第1項規定較有利於被告，依刑法第2條第1項前段
    規定，即應適用修正施行前刑法第140條第1項規定。是核被
    告所為，係犯修正前刑法第140條第1項之侮辱公務員罪。被
    告於上開時地以上開言語辱罵告訴人，係於密切接近之時地
    實施，侵害同一國家法益，且行為之獨立性極為薄弱，依一
    般社會健全觀念，在時間差距上，難以強行分開，在刑法評
    價上，以視為數個舉動之接續施行，合為包括之一行為予以
    評價，較為合理，應論以接續犯一罪。聲請簡易判決處刑意
    旨漏未就被告向警辱稱「我說你不要這麼雞巴」、「我認為
    你雞巴」、「你們不用對我這麼雞巴」等語，然此與已聲請
    簡易判決處刑部分有接續犯之實質一罪關係，本院得併予審
    理。聲請簡易判決處刑意旨固謂被告前於108年8月13日因公
    共危險案件經執行完畢，其本案為累犯，請審酌依累犯規定
    加重其刑等語，然聲請意旨未指出被告有何應依累犯加重之
    具體理由及依據，參酌大法官釋字第775號解釋、最高法院1
    10年度台上大字第5660號裁定意旨，認被告尚無依刑法第47
    條第1項規定加重其刑之必要，僅將被告之前案紀錄列為刑
    法第57條第5款之量刑審酌事由（詳後述）。
五、原審以被告罪證明確，審酌被告先於7-11便利商店內無理取
    鬧，警方到場處理，被告即開始轉而對警方無理取鬧並進而
    以公然辱罵之方式無端發洩情緒，並審酌其辱罵之內容、次
    數等一切情狀，量處拘役55日，並諭知易科罰金之折算標準
    ，雖然：
　⒈原審漏未比較新舊法，惟因比較新舊法結果，應適用修正前
    之規定，故結論並無不同，自無庸因漏未比較新舊法而予以
    撤銷原判決。
　⒉最高法院大法庭110年度台上大字第5660號裁定宣示前，下級
    審法院在檢察官未主張或盡其舉證、說明責任之情形下，業
    依職權調查，因而論以累犯，本乎前科形成累犯處斷刑或作
    為宣告刑事由之裁量，只須滿足其一，其評價即足，上級審
    法院自不能據以撤銷原判決（最高法院110年度台上大字第5
    660號裁定意旨參照）。雖原審於聲請簡易判決處刑書未指
    出被告有何應依累犯加重之具體理由及依據下，依職權認定
    被告有累犯加重其刑，然原審認定累犯並加重其刑之事實在
    最高法院110年度台上大字第5660號裁定作出前並無違誤，
    且基於累犯資料本來即可以在刑法第57條第5款「犯罪行為
    人之品行」中予以負面評價，本院審酌被告前於104 年間犯
    刑法第135 條第1 項之強暴妨害公務罪、刑法第140 條第1 
    項之侮辱公務員罪，經臺灣高等法院以106 年度上訴字第16
    36號判處有期徒刑4 月確定，有臺灣高等法院被告前案紀錄
    表在卷可稽，對被告所應負擔之罪責予以充分評價後，認原
    審量處之刑無倚重或違反比例原則之情形，應屬無害於量刑
    結果之瑕疵，仍予維持。
　⒊原審其餘認事用法俱無違誤，量刑尚屬允當。被告上訴意旨
    仍執前詞否認犯罪，要無可採，已如前述，其上訴為無理由
    ，應予駁回。
據上論斷，應依刑事訴訟法第455條之1第1項、第3項、第368條
，判決如主文。　　
中　　華　　民　　國　　111 　年　　6 　　月　　 2　　日
                  刑事第十一庭  審判長法  官 潘政宏
                                      法  官 翁健剛
                                      法  官 林育駿
以上正本證明與原本無異。
不得上訴。
        　　　　　　　　　　　　　　　書記官　翁珮華
中　　華　　民　　國　　111 　年　　6 　　月　　2 　　日
附錄本案論罪科刑法條：
修正前刑法第140條　　　　　　　　
於公務員依法執行職務時，當場侮辱或對於其依法執行之職務公
然侮辱者，處6月以下有期徒刑、拘役或3千元以下罰金。